最高法院民事判決                              八十七年度台上字第二一七四號
    上  訴  人  靳天聲
    被 上訴 人  王炎坤
右當事人間請求返還押租金事件，上訴人對於中華民國八十六年十二月二十九日台灣
高等法院高雄分院第二審判決（八十六年度上字第五二六號），提起上訴，本院判決
如左：
    主  文
上訴駁回。
第三審訴訟費用由上訴人負擔。
    理  由
本件被上訴人主張：上訴人於民國八十三年七月一日，將高雄縣鳳山市○○路一二八
號二樓（下稱系爭房屋）轉租與伊經營撞球俱樂部，租期自八十三年七月一日起至八
十七年九月七日止，收取伊交付之押租金新台幣（下同）六十萬元。詎該房屋嗣經鳳
山市農會收回而終止租約，上訴人迄未返還上開押租金等情，求為命上訴人給付六十
萬元並加付法定遲延利息之判決。
上訴人則以：被上訴人就系爭押租金六十萬元，已與訴外人王金山達成和解，由王金
山代伊給付，伊已無給付之義務等語，資為抗辯。
原審斟酌全辯論意旨及調查證據之結果，以：被上訴人主張上訴人將系爭房屋出租予
伊，收取押租金六十萬元之事實，為上訴人所不爭，並有房屋租賃契約書為證。查系
爭高雄縣鳳山市○○路一二八號房屋，原係上訴人與訴外人王金山合夥向鳳山市農會
承租開設可可園火鍋店，上訴人將二樓部分轉出租與被上訴人開設高大撞球俱樂部，
嗣因可可園經營不善，為減少損失，王金山徵得鳳山市農會同意提前解約（包含出租
與被上訴人之二樓部分），上訴人因與被上訴人協調搬遷，被上訴人要求賠償裝潢及
搬遷費用三百萬元，致協調不成，改由王金山另與被上訴人成立承諾書，依承諾書記
載：「王金山將鳳山市農會退租後當日即付王炎坤新台幣壹佰捌拾萬元（含王炎坤交
付靳天聲之押金新台幣陸拾萬元正），預計八十五年四月三十日王金山退租，王炎坤
先生之高大撞球公司同意於八十五年五月一日搬遷完畢，並由王金山與王炎坤共同驗
收，王金山保證退領農會押金時配合王炎坤先生一併提領」之內容觀之，王金山僅承
諾向鳳山市農會領得押租金後，給付被上訴人一百八十萬元，並保證與被上訴人一同
向鳳山農會提領押租金，並未承擔上訴人返還被上訴人押租金六十萬元之債務，或免
除上訴人應給付之義務。應認係王金山同意給付被上訴人之一百八十萬元（含系爭押
租金六十萬元），係要求被上訴人提前解除與上訴人間之系爭房屋租約，所為給付搬
遷、裝潢費用及返還押租金之費用。其中給付押租金部分，顯係王金山為擔保被上訴
人之六十萬元押租金債權，而加入債之關係，與上訴人就該六十萬元押租金返還債務
負全部給付責任。就其性質而言，應屬併存的債務承擔，上訴人即原債務人仍與債權
人繼續維持原有債之關係，於王金山給付以前，原債務人即上訴人仍不解免其給付責
任。從而被上訴人本於租賃契約終止後返還押租金之法律關係，請求上訴人返還押租
金六十萬元及自支付命令送達之翌日即八十六年六月二十六日（應為八十六年六月十
一日）起至清償日止，按週年利率百分之五計算之利息，為有理由，應予准許，為其
心證之所由得。因而將第一審所為被上訴人敗訴判決廢棄，改判如其聲明，經核於法
洵無違誤。上訴論旨，徒就原審取捨證據、認定事實，暨解釋契約之職權行使，指摘
原判決不當，聲明廢棄，不能認為有理由。
據上論結，本件上訴為無理由。依民事訴訟法第四百八十一條、第四百四十九條第一
項、第七十八條，判決如主文。
中      華      民      國    八十七    年      九      月     十一     日
                              最高法院民事第五庭
                                  審判長法官  吳  啟  賓
                                        法官  洪  根  樹
                                        法官  謝  正  勝
                                        法官  劉  福  來
                                        法官  黃  熙  嫣
      右正本證明與原本無異
                                              書  記  官
中      華      民      國    八十七    年      九      月     三十     日
